臺灣屏東地方法院刑事判決
111年度金訴字第262號
公  訴  人  臺灣屏東地方檢察署檢察官
被      告  黃冠宇




上列被告因詐欺等案件，經檢察官提起公訴（110年度偵字第951
5號），被告於本院審理程序中，就被訴事實為有罪之陳述，經
告知簡式審判程序之旨，並聽取當事人之意見後，經本院合議庭
裁定由受命法官獨任進行簡式審判程序，判決如下：
    主  文
戊○○犯三人以上共同詐欺取財罪，共伍罪，各處有期徒刑壹年。
應執行有期徒刑壹年捌月。
    事  實
一、戊○○自民國110年2月間某日起，加入「君君」、「劉佑達」
    、「何紓萍」（均無證據顯示為未成年人）等人所組成3人
    以上之詐欺集團（下稱本案詐欺集團，戊○○涉嫌參與組織犯
    罪條例部分，另由臺灣臺中地方法院審理中）。戊○○與「君
    君」、「劉佑達」、「何紓萍」及所屬詐欺集團成員，共同
    意圖為自己不法所有，基於三人以上詐欺取財及洗錢之犯意
    聯絡，先由本案詐欺集團內真實姓名年籍不詳之成員，於如
    附表所示之時間，以如附表所示之方式，詐欺如附表所示之
    人，致其等陷於錯誤，而依指示於如附表所示之匯款時間，
    將如附表所示之匯款金額分別匯至不知情之謝伊亭帳戶內（
    另經臺灣屏東地方檢察署檢察官以110年度偵字第4396、764
    1號為不起訴處分），謝伊亭嗣於附表所示提領時間、地點
    ，提領如附表所示之金額後，再依指示於110年2月26日14時
    52分許（起訴書記載13時許，應予更正），於屏東縣屏東市
    民貴一街6巷巷口交付新臺幣（下同）108萬元予何紓萍，何
    紓萍復將該筆款項放入黑色背包後交予戊○○；同日謝伊亭又
    於屏東縣○○市○○路000號前交付65萬元予何紓萍，再由何紓
    萍轉交予戊○○。戊○○再依指示將上開款項送至本案詐欺集團
    成員指定之臺中高鐵站某處放置後由本案詐欺集團成員取走
    ，以此方式(移轉詐欺犯罪所得)掩飾或隱匿犯罪所得去向、
    所在。嗣如附表所示之告訴人等察覺受騙而報警處理，始循
    線查悉上情。
二、案經己○○、丙○○、乙○○、丁○○、甲○○訴由屏東縣政府警察局
    屏東分局報告臺灣屏東地方檢察署檢察官偵查起訴。
    理  由
一、被告戊○○所犯並非死刑、無期徒刑、最輕本刑為3年以上有
    期徒刑之罪，或高等法院管轄第一審之案件，被告於準備程
    序中，就被訴事實為有罪之陳述，經受命法官告知簡式審判
    程序之旨，並聽取被告與公訴人之意見後，本院合議庭認適
    宜進行簡式審判程序，爰依刑事訴訟法第273條之1第1項規
    定，裁定由受命法官獨任進行簡式審判程序。是本案之證據
    調查，依刑事訴訟法第273條之2規定，不受同法第159條第1
    項、第161條之2、第161條之3、第163條之1及第164條至第1
    70條規定之限制，合先敘明。
二、上開犯罪事實，業經被告於本院審理時坦承不諱，核與證人
    即告訴人己○○、丙○○、乙○○、丁○○、甲○○於警詢時，證人何
    紓萍於警詢時、證人謝伊亭於警詢及偵訊時之指訴情節相符
    。復有監視器影像擷取畫面、屏東縣政府警察局屏東分局偵
    查隊偵辦何紓萍及戊○○涉嫌詐欺案報告；謝伊亭部分復有其
    與詐欺上手之通訊軟體對話紀錄截圖、內政部警政署反詐騙
    諮詢專線紀錄表、金融機構存摺封面及提款卡影本、屏東縣
    政府警察局屏東分局社皮派出所受理各類案件紀錄表、手機
    畫面截圖、臺灣屏東地方檢察署檢察官110年度偵字第4396
    、7641號不起訴處分書、凱基銀行、中華郵政股份有限公司
    、台新銀行、元大銀行之謝伊亭帳戶交易明細及開戶資料；
    告訴人己○○部分復有內政部警政署反詐騙諮詢專線紀錄表、
    元大銀行國內匯款申請書、己○○元大銀行及中華郵政存摺封
    面及內頁影本、簡訊截圖；告訴人丙○○部分復有內政部警政
    署反詐騙諮詢專線紀錄表、凱基銀行共用認證單、通訊軟體
    對話紀錄及通聯紀錄截圖；告訴人乙○○部分復有內政部警政
    署反詐騙諮詢專線紀錄表、乙○○存摺內頁影本、台新國際商
    業銀行國內匯款申請書、通訊軟體對話紀錄截圖、金融機構
    聯防機制通報單臺北市政府警察局大安分局瑞安街派出所受
    理詐騙帳戶通報警示簡便格式表、受（處）理案件證明單、
    受理各類案件紀錄表；告訴人丁○○部分復有內政部警政署反
    詐騙諮詢專線紀錄表、丁○○中華郵政股份有限公司存摺封面
    及內頁影本、郵政跨行匯款申請單；甲○○部分復有內政部警
    政署反詐騙諮詢專線紀錄表、匯款單等件在卷可稽（見屏警
    分偵字第11033940700號卷第159至165頁；屏警分偵字第110
    30852500號卷第56至69、81至83頁；屏警分偵00000000000
    號卷第87、94至101、107至119、130至134、137、143至147
    、153、215至225頁；110年度偵字第2441號卷第41至65、11
    9至125頁；110年度偵字第7641卷第21、22、29、30、41、4
    2、48至51頁）。足認被告上開任意性之自白與事實相符，
    堪以採信。綜上所述，本案事證明確，被告犯行堪以認定，
    應予依法論科。
三、論罪科刑：
  ㈠核被告所為，係犯刑法第339條之4第1項第2款之三人以上共
    同詐欺取財罪及洗錢防制法第14條第1項之一般洗錢罪。
  ㈡按共同實行犯罪行為之人，在合同意思範圍以內，各自分擔
    犯罪行為之一部，相互利用他人之行為，以達其犯罪之目的
    者，即應對於全部所發生之結果，共同負責，不問犯罪動機
    起於何人，亦不必每一階段犯行，均經參與；再關於犯意聯
    絡，不限於事前有所協議，其於行為當時，基於相互之認識
    ，以共同犯罪之意思參與者，亦無礙於共同正犯之成立，且
    數共同正犯之間，原不以直接發生犯意聯絡者為限，即有間
    接之聯絡者，亦包括在內；而詐欺集團成員，以分工合作之
    方式，各自分擔犯罪行為之一部，相互利用他人之行為，以
    達詐欺取財之目的，即應負共同正犯責任，不必每一階段犯
    行均經參與，且犯意之聯絡，亦不以直接發生者為限，其有
    間接之聯絡者，亦屬之（最高法院28年上字第3110號、85年
    度台上字第6220號、97年度台上字第2946號判決意旨參照）
    。經查：本案之詐欺取財犯行模式，如上事實欄所述，固無
    證據可證明被告有直接以電話聯絡而詐欺告訴人等，然被告
    聽從本案詐欺集團成員之指示，收取提領車手所提領之款項
    後，即依本案詐欺集團成員之指示將上開財物放置至指定地
    點交予本案詐欺集團成員，可見被告所為亦係本案詐欺集團
    犯罪計畫不可或缺之重要環節，被告自應就其所參與本案犯
    行所生之全部犯罪結果共同負責。是以被告與「君君」、「
    劉佑達」、「何紓萍」及本案詐欺集團其餘真實姓名年籍不
    詳之成年成員，就本案犯行間，具有犯意聯絡及行為分擔，
    應論以共同正犯。
　㈢被告所犯均係一行為觸犯數罪名，為想像競合犯，均依刑法
    第55條前段規定，從一重論以刑法第339條之4第1項第2款之
    三人以上共同詐欺取財罪處斷。
  ㈣又詐欺取財罪，係為保護個人之財產法益而設，行為人罪數
    之計算，應依遭詐騙之被害人人數計算。被告所犯共5罪，
    被害人不同，犯意各別，行為互殊，應分論併罰。
　㈤按想像競合犯之處斷刑，本質上係「刑之合併」。其所謂從
    一重處斷，乃將想像競合犯組成之評價上數罪，合併為科刑
    一罪，其所對應之刑罰，亦合併其評價上數罪之數法定刑，
    而為一個處斷刑。易言之，想像競合犯侵害數法益者皆成立
    犯罪，論罪時必須輕、重罪併舉論述，同時宣告所犯各罪名
    ，包括各罪有無加重、減免其刑之情形，亦應說明論列，量
    刑時併衡酌輕罪部分量刑事由，評價始為充足，然後依刑法
    第55條前段規定「從一重處斷」，非謂對於其餘各罪可置而
    不論。因此，法院決定處斷刑時，雖以其中最重罪名之法定
    刑，做為裁量之準據，惟於裁量其輕重時，仍應將輕罪合併
    評價在內（最高法院108年度台上字第4405、4408號判決意
    旨參照）。準此，洗錢防制法第16條第2項規定：「犯前2條
    之罪，在偵查或審判中自白者，減輕其刑。」是被告於本院
    審理時自白洗錢犯行，合於洗錢防制法第16條第2項規定，
    原應對被告減輕其刑，惟被告就上開犯行，均係從一重論處
    三人以上共同犯詐欺取財罪，是其此部分想像競合輕罪得減
    刑部分，本院於依照刑法第57條量刑時，將併予審酌。
  ㈥爰審酌被告於本案詐欺集團擔任收取、交付贓款之工作，侵
    害告訴人等之財產法益，且亦因被告所為掩飾、隱匿犯罪所
    得之去向，致使執法人員難以追查正犯之真實身分，所為誠
    值非難；惟念其犯後坦承犯行，且自白洗錢犯行，犯後態度
    尚可，暨參酌其前科素行（見卷附臺灣高等法院被告前案紀
    錄表）、犯罪之動機、目的、手段，並考量被告自陳為高中
    肄業之智識程度，前在家裡幫忙，每月收入約2萬8千元，未
    婚，無子女之家庭生活狀況（見本院卷第81頁）等一切情狀
    ，分別量處如主文所示之刑，並定其應執行刑。
四、沒收：被告於本院審理時陳稱：我完全沒有拿到報酬等語（
    見本院卷第80頁），且依現存訴訟資料，尚無法證明被告已
    取得任何報酬，依罪疑有利於被告原則，自難認被告已因本
    案犯罪取得犯罪所得，自無庸宣告沒收。
五、如不服本判決應於收受判決後20日內向本院提出上訴書狀，
    並應敘述具體理由；其未敘述上訴理由者，應於上訴期間屆
    滿後20日內向本院補提理由書（均須按他造當事人之人數附
    繕本）「切勿逕送上級法院」。　　
據上論斷，應依刑事訴訟法第273條之1第1項、第284條之1、第2
99條第1項前段，判決如主文。
本案經檢察官莊承頻提起公訴，檢察官曾馨儀到庭執行職務。
中　　華　　民　　國　　111 　年　　8 　　月　　30　　日
                  刑事第六庭    法  官  蕭筠蓉
以上正本證明與原本無異。
如不服本判決應於收受判決後20日內向本院提出上訴書狀，並應
敘述具體理由；其未敘述上訴理由者，應於上訴期間屆滿後20日
內向本院補提理由書（均須按他造當事人之人數附繕本）「切勿
逕送上級法院」。
中　　華　　民　　國　　111 　年　　8 　　月　　30　　日
                                書記官  林依靜
附錄本判決論罪科刑法條：
刑法第339條之4第1項第2款
犯第339條詐欺罪而有下列情形之一者，處1年以上7年以下有期
徒刑，得併科1百萬元以下罰金：
二、三人以上共同犯之。
洗錢防制法第14條第1項
有第二條各款所列洗錢行為者，處7年以下有期徒刑，併科新臺
幣5百萬元以下罰金。
附表：
編號 被害人 詐騙方式 匯款時間及金額（新臺幣） 匯入帳戶 提領車手 提領時間及金額 提領地點 取款車手 1 己○○ 於110年2月26日9時許，詐騙集團成員撥打電話予己○○，佯稱自己為己○○之姪子，要投資借錢等語，致己○○陷於錯誤，而臨櫃匯款至詐騙集團指定之帳戶。 110年2月26日13時8分450,000元  謝伊亭之凱基銀行帳號000-000000000000號帳戶  謝伊亭 110年2月26日15時20分 620,000元 屏東市○○路000號凱基銀行屏東分行（臨櫃） 何紓萍（另案偵辦中）、戊○○ 2 丙○○ 於110年2月26日12時23分許，詐騙集團成員撥打電話予丙○○，假冒其友人，欲借款等語，致丙○○陷於錯誤，而臨櫃匯款至詐騙集團指定之帳戶。 110年2月26日14時2分200,000元   110年2月26日15時28分 26,000元 屏東市○○路000號凱基銀行屏東分行ATM        110年2月26日18時4,000元  屏東縣○○鄉○○路000號社皮郵局ATM  
3  乙○○ 於110年2月24日15時34分許，詐騙集團成員撥打電話予乙○○，佯稱自己為乙○○姪子，欲借款等語，致乙○○陷於錯誤，而臨櫃匯款匯至詐騙集團指定之帳戶。 110年2月26日12時57分420,000元 謝伊亭之 元大銀行帳號000-00000000000000號帳戶 謝伊亭 110年2月26日14時39分950,000元 屏東縣○○市○○路000號元大銀行屏東分行（臨櫃） 何紓萍（另案偵辦中）、戊○○       110年2月26日14時43分26,000元 屏東縣○○市○○路000號元大銀行屏東分行ATM        110年2月26日14時45分30,000元 同上  4 丁○○ 於110年2月26日12時25分許，詐騙集團成員撥打電話予丁○○，佯稱自己為推拿師王小雯，欲借款等語，致丁○○陷於錯誤，而臨櫃匯款匯至詐騙集團指定之帳戶。 110年2月26日13時24分560,000元   110年2月26日14時46分30,000元 同上        110年2月26日14時47分30,000元 同上  5 甲○○ 於110年2月26日10時55分許，詐騙集團成員用通訊軟體LINE聯絡甲○○，佯稱自己為其姪女，欲借款等語，致甲○○陷於錯誤，而臨櫃匯款匯至詐騙集團指定之帳戶。 110年2月26日14時33分100,000元   110年2月26日14時48分8,000元 同上        110年2月26日17時57分6,000元 屏東縣○○鄉○○路000號社皮郵局ATM